【裁判字號】    98,交聲,969
【裁判日期】    980803
【裁判案由】    聲明異議
【裁判全文】
臺灣彰化地方法院交通事件裁定         98年度交聲字第969號
原處分機關  交通部公路總局臺中區監理所彰化監理站
即移送機關
異  議  人  甲○○
即受處分人
上列異議人即受處分人因違反道路交通管理處罰條例案件，對於
交通部公路總局臺中區監理所彰化監理站民國98年6 月26日所為
之處分（原處分案號：彰監四字第裁64—I00000000 號），聲明
異議，本院裁定如下：
    主  文
原處分撤銷。
甲○○不罰。
    理  由
一、按法院受理交通事件，準用刑事訴訟法之規定，道路交通管
    理處罰條例第89條前段定有明文，又按聲明異議案件之處理
    ，除準用刑事訴訟法有關規定外，依道路交通案件處理辦法
    之規定處理之，道路交通案件處理辦法第4 條第1 項亦定有
    明文。上開條例給予當事人申辯及提出證據之機會，符合正
    當法律程序，與憲法第16條保障人民訴訟權之意旨並無抵觸
    ，亦經司法院大法官著有釋字第418 號解釋可參。再按犯罪
    事實應依證據認定之，無證據不得認定犯罪事實，刑事訴訟
    法第154 條第2 項亦有明文。是以法院於審理行為人違反道
    路交通管理處罰條例案件，當踐行完畢調查證據之程序後，
    為事實之認定時，如就原處分機關所認定之行為人違規之事
    實仍有合理之訴訟上懷疑，而無法百分之百確信行為人確有
    該當於道路交通管理處罰條例各該處罰條文之構成要件事實
    時，此際即應依訴訟上之待證事實「倘有懷疑，則從被告之
    利益作解釋」（in dubio pro reo）之證據法則，作對受處
    分人有利之認定。
二、原處分機關略以：異議人即受處分人甲○○於民國98年4 月
    23日上午11時15分許，駕駛宥豐營造有限公司所有之車牌號
    碼Y2－5989號自小貨車，沿彰化縣彰化市○○○路由西往東
    方向行駛，行經同市洩洪橋前與大竹排水溝旁產業道路路段
    時，因「汽車駕駛人駕駛汽車肇事致人受傷而逃逸」之違規
    事實，經彰化縣警察局彰化分局員警依違反道路交通管理處
    罰條例第62條第4 項之規定，以彰警交字第I00000000 號違
    反道路交通管理事件通知單掣單舉發其違規，並於98年6 月
    26日以彰監四字第裁64－I00000000 號裁決書，裁處受處分
    人罰鍰新臺幣（下同）6000元，並吊銷駕駛執照，1 年內禁
    考之處分，於法應無不合等語。
三、聲明異議意旨則以：伊於上揭時、地所發生之事故而涉肇事
    逃逸罪嫌，業經臺灣彰化地方法院檢察署檢察官為不起訴處
    分，伊並沒有肇事逃逸，爰依法聲明異議，請求撤銷原處分
    云云。
四、經查：
    （一）異議人甲○○於98年4月23日上午11時15分許，駕駛
          宥豐營造有限公司所有之車牌號碼Y2－5989號自小貨
          車，沿彰化縣彰化市○○○路由西往東方向行駛，行
          經同市洩洪橋前欲右轉至大竹排水溝旁產業道路時，
          竟疏未注意，又未打右轉方向燈致車尾不慎擦撞同向
          行駛在其右側後方，由何昌鴻駕駛車牌號碼KSH －60
          7 號重型機車後載之籃子，致何昌鴻因此失控人車倒
          地，籃子內載之便當散落一地，致受有右上肢一至二
          度燙傷（佔總體表3 ％）、右耳一度燙傷、左前臂擦
          傷等傷害（過失傷害部分未據告訴），異議人於駕駛
          前開車輛肇事後，致人受傷（輕傷）未立即採取救護
          或必要措施而逃逸之違規事實，而為彰化縣警察局彰
          化分局員警事後循線查獲，並依違反道路交通管理處
          罰條例第62條第4 項之規定，以彰警交字第I0000000
          0 號違反道路交通管理事件通知單掣單舉發其違規，
          原處分機關遂於98年6 月26日以彰監四字第裁64－I0
          0000000 號裁決書裁處受處分人罰鍰6000元，並吊銷
          駕駛執照，1 年內禁考之事實，此有上開舉發違反道
          路交通管理事件通知單、交通部公路總局臺中區監理
          所彰化監理站違反道路交通管理事件裁決書各1 紙在
          卷可稽，固堪認定。
    （二）惟查，觀諸卷附系爭交通事故照片，異議人所駕駛之
          上開自小貨車並無擦撞痕跡，又擦撞部位係在右後方
          車尾，並非駕駛能清楚辨識之前車頭，而被害人騎乘
          之上開重型機車撞擊部位係在機車左後方附載之籃子
          ，又機車車身亦無擦撞痕跡；佐以被害人何昌鴻於前
          開公共危險案件偵訊時亦具結證稱：「伊機車左後方
          籃子被輕輕地擦撞一下，雖有聲音但不會很大聲，異
          議人因為車子比較大，有可能不知道撞到伊」等語（
          見上開偵查卷第7 頁），足認2 車應非猛力碰撞，以
          此肇事過程，異議人辯稱：「伊事後看監視錄影帶始
          得知車子右後方車尾撞到被害人，但事發當時伊並無
          感覺，也未聽見聲音，不知道撞到人，所以沒下車查
          看」（見上開偵卷第8 頁）之辯解，尚非子虛。再者
          ，異議人因同一事實涉犯刑法第185 條之4 肇事逃逸
          之公共危險罪嫌，為警移送臺灣彰化地方法院檢察署
          檢察官偵查後，認異議人涉犯駕駛動力交通工具肇事
          ，致人死傷而逃逸之犯罪嫌疑不足，而於98年6 月16
          日以98年度偵字第4934號為不起訴處分等情，業經本
          院調閱上開偵查卷宗審閱無訛，並有不起訴處分書1
          紙在卷可參。準此，本件實無積極證據足資認定異議
          人確有駕車肇事致人受傷而逕自逃逸之故意。
    （三）末按道路交通管理處罰條例第62條規定汽車駕駛人，
          駕駛汽車肇事致人受傷或死亡，應即採取救護或其他
          必要措施，並向警察機關報告，不得駛離，其立法目
          的乃在促使駕駛人於肇事後能對被害人即時救護，以
          減少死傷，惟仍應以駕駛人知悉肇事致人傷亡，而有
          肇事後故為駛離或逃逸之違規故意為要件，惟既無積
          極證據足認異議人知悉前揭車禍致人受傷，而有肇事
          後逃逸之故意，已如前述，原處分機關認異議人有上
          揭違規行為，而依道路交通管理處罰條例第62條第4
          項之規定，裁處受處分人罰鍰6000元，並吊銷駕駛執
          照，1 年內禁考之處分，未能斟酌受處分人已受不起
          訴處分確定一節，即有未洽，應認異議人之異議為有
          理由，應由本院將原處分撤銷，另為異議人不罰之諭
          知，以資適法。
五、據上論斷，應依道路交通案件處理辦法第20條，裁定如主文
    。
中    華    民    國    98    年    8     月    3     日
                  交通法庭法  官  胡宜如
以上正本證明與原本無異。
如不服本裁定，應於裁定送達後五日內向本院提出抗告狀 (須附
繕本 )。
中    華    民    國    98    年    8     月    3     日
                          書記官  林淑文


司法院資訊處製作；財團法人民間司法改革基金會備份。
